臺灣新竹地方法院民事裁定  
111年度消債更字第35號
聲  請  人  
即債務人    齊智    

代  理  人  曾允斌律師


上列當事人因消費者債務清理條例聲請更生事件，本院裁定如下
：
    主  文
債務人齊智自中華民國一一一年六月二十二日下午五時起開始更
生程序。
命司法事務官進行本件更生程序。
    理  由
一、按債務人不能清償債務或有不能清償之虞者，得依本條例所
    定更生或清算程序，清理其債務；債務人無擔保或無優先權
    之本金及利息債務總額未逾新臺幣（下同）1,200萬元者，
    於法院裁定開始清算程序或宣告破產前，得向法院聲請更生
    ；債務人對於金融機構負債務者，在聲請更生或清算前，應
    向最大債權金融機構請求協商債務清償方案，或向其住、居
    所地之法院或鄉、鎮、市、區調解委員會聲請債務清理之調
    解，消費者債務清理條例（下稱消債條例）第3條、第42條
    第1項、第151條第1項定有明文。此係採前置協商主義，是
    債務人於協商程序中，自應本於個人實際財產及收支狀況，
    依最大誠信原則，商討解決方案。如終究不能成立協商，於
    聲請更生或清算時，法院審酌上開條文所謂「不能清償或有
    不能清償之虞」，允宜綜衡債務人全部收支、信用及財產狀
    況，評估是否因負擔債務，而不能維持人性尊嚴之最基本生
    活條件，所陳報之各項支出，是否確屬必要性之支出，如曾
    有協商方案，其條件是否已無法兼顧個人生活之基本需求等
    情，為其判斷之準據。又法院開始更生程序之裁定，應載明
    其年、月、日、時，並即時發生效力。法院開始更生或清算
    程序後，得命司法事務官進行更生或清算程序，必要時得選
    任律師、會計師或其他適當之自然人或法人一人為監督人或
    管理人，同條例第45條第1項、第16條第1項亦有明文。
二、本件聲請意旨略以：
　　聲請人前有不能清償債務之情事，而積欠債務總額共計1,53
    6,423元，聲請人前於本院向債權人聲請債務前置調解，最
    大債權銀行即台新國際商業銀行股份有限公司提出分180期
    、年利率5％，每月清償9,396元之還款條件（調解卷第87頁
    ），惟聲請人表示無能力清償，當庭聲請轉更生程序，以致
    前置調解不成立（本院111年度司消債調字第59號），爰依
    消債條例請求裁定准許更生等語。
三、經查：
㈠、聲請人提出本件更生之聲請前，曾於民國（下同）111年3月
    間於本院進行債務前置調解未能成立，此有調解程序筆錄附
    於本院111年度司消債調字第59號卷可佐（調解卷第87頁）
    。是以，本件聲請人所為本件更生聲請可否准許，即應綜衡
    聲請人之全部收支、信用、財產及勞力（技術）、年齡等狀
    況，審究其現況是否有不能清償債務或有不能清償之虞之情
    事而定。
㈡、關於聲請人之財產收入及支出部分：聲請人名下3筆個人有效
    保單、西元1994、2004年出廠之車牌號碼00-0000、2867-GN
    之車輛，其中車牌號碼00-0000之汽車，已辦理失竊登記，
    此有聲請人提出之全國財產稅總歸戶財產查詢清單、本院依
    職權調查聲請人之法務部—高額壽險資訊連結作業表、稅務
    電子閘門財產所得調件明細表、公路監理電子閘門資料等件
    附卷可憑（調解卷第23頁、本院卷第13-16、19-20、173頁
    ），先予敘明。聲請人陳稱現擔任人力仲介，每月薪水約28
    ,000元，有時候可以到30,000元，沒有三節及績效獎金，沒
    有其他工作，沒有領社會補助等語（本院卷第93頁），且依
    其提出111年1月11日切結書所示（調解卷第29頁），聲請人
    切結每月收入約30,000元，是本院暫以聲請人切結每月收入
    30,000元，作為計算聲請人目前償債能力之依據；又聲請人
    主張其個人每月生活必要支出，係以新竹市110年每人每月
    最低生活費1.2倍即15,946元提列，另加計扶養104年出生之
    非婚生子女，扶養費數額以上開15,946元一半之標準7,973
    元列計（本院卷第95頁），並提出臺灣臺北地方法院調解筆
    錄在卷為憑（本院卷第103-105頁）。經查，本院審認聲請
    人所主張每月生活必要支出之數額23,919元（個人必要支出
    15,946元、子女扶養費7,973元），未逾衛生福利部公告臺
    灣省111年每月最低生活費之1.2倍，包含負擔1名子女之一
    半標準之金額即25,614元（111年度每月生活所必需〈必要生
    活費用〉數額一覽表，本院卷第175頁），應可採認，則本件
    聲請人每月生活必要支出為23,919元，洵堪認定。
㈢、從而，以聲請人每月收入30,000元，扣除每月必要生活支出2
    3,919元後，賸餘6,081元可供清償，仍不足負擔前置調解時
    ，最大債權銀行提出分180期、年利率5％、每月清償9,396元
    之還款條件（調解卷第87頁），遑論聲請人除積欠金融機構
    債務外，尚積欠多家資產管理公司債務未能納入前置調解方
    案一併整合清償，皆須額外個別協議還款，堪認聲請人無能
    力負擔債務清償。況聲請人現積欠之債務，其利息部分等仍
    持續增加中，堪認聲請人客觀上經濟狀況已有不能清償債務
    之情形，而有藉助更生制度調整其與債權人間之權利義務關
    係以重建其經濟生活之必要。
四、綜上所述，聲請人係一般消費者，其已達不能清償債務之程
     度，其中無擔保或無優先權之債務未逾1,200萬元，且未經
    法院裁定開始清算程序或宣告破產；又查無消債條例第6條
    第3項、第8條或第46條各款所定駁回更生聲請之事由存在，
    則聲請人聲請更生，應屬有據。本件聲請人聲請更生既經准
    許，併依上開規定命司法事務官進行本件更生程序，爰裁定
    如主文。至聲請人於更生程序開始後，應提出足以為債權人
    會議可決或經法院認為公允之更生方案以供採擇，而司法事
    務官於進行本件更生程序、協助債務人提出更生方案時，亦
    應依債務人之薪資變化、社會常情及現實環境衡量債務人之
    償債能力，並酌留其生活上應變所需費用，進而協助債務人
    擬定允當之更生方案，始符消債條例重建債務人經濟生活之
    立法目的，附此敘明。
中　　華　　民　　國　　111 　年　　6 　　月　　22　　日
                  民事第二庭法　　　官　林麗玉
以上正本係照原本作成。
本件不得抗告。
中　　華　　民　　國　　111 　年　　6 　　月　　22　　日
                            書  記  官　郭春慧